【裁判字號】    97,上訴,1997
【裁判日期】    971105
【裁判案由】    違反槍砲彈藥刀械管制條例
【裁判全文】
臺灣高等法院臺中分院刑事判決        97年度上訴字第1997號
上  訴  人
即  被  告  丁○○
                    （另案
選任辯護人  許家瑜  律師（法律扶助）
上  訴  人
即  被  告  丙○○
                    （另案
指定辯護人  本院公設辯護人  戊○○
上列上訴人等因違反槍砲彈藥刀械管制條例案件，不服臺灣臺中
地方法院97年度訴字第1498號中華民國97年 6月13日第一審判決
（起訴案號：臺灣臺中地方法院檢察署97年度偵續字第131號）
，提起上訴，本院判決如下：
    主  文
上訴駁回。
    事  實
一、丙○○、丁○○、鄧維義（鄧維義綽號「小馬」，業於民國
    96年12月 9日死亡，由檢察官為不起訴處分確定），均明知
    空氣槍為槍砲彈藥刀械管制條例所管制之槍枝，非經中央主
    管機關許可，不得持有。詎丙○○、丁○○、鄧維義三人因
    需錢孔急，而丙○○曾於95年間，經姓名年籍不詳綽號「鳥
    來仔」男子介紹，認識「易紘紙袋工廠」（址設臺中縣沙鹿
    鎮○○路文光巷26號）負責人乙○○，且曾向乙○○借款遭
    拒而懷恨在心，竟於96年9月2日下午 3時許，由丙○○提議
    綁架乙○○勒贖金錢，再佯由丙○○出面代乙○○支付贖款
    ，如此乙○○將清償贖款給丙○○，所得之金錢再由三人朋
    分花用，經丁○○、鄧維義同意後，彼三人遂共同基於意圖
    為自己不法之所有之犯意聯絡，於同月3日晚上8時許，由丙○○帶丁○○、鄧維義至乙○○之前開工廠附近探勘環境。
    期間，丙○○更藉故至乙○○之家中拜訪，趁機於閒聊時提
    及最近其以現金付款方式購買價值新臺幣（下同） 370餘萬
    元之賓士SLK雙門跑車，且郵局尚有存款800餘萬元等情，讓
    乙○○誤以為丙○○之財力雄厚，圖謀日後乙○○得以向丙○○借款以付贖款。謀議既定後，鄧維義遂於同年9月5日19
    時許，交付丁○○其於96年2、3月間自丙○○處取得而持有
    之具殺傷力之空氣槍 1枝（槍枝管制編號：0000000000號，
    而該空氣槍係丙○○於94年5、6月間自其真實姓名、年籍不
    詳之成年友人「陳信男」處取得而持有），用以綁架乙○○
    ，丁○○即自斯時起持有該空氣槍。嗣於丁○○、鄧維義二
    人持該空氣槍前往綁架乙○○得逞，再以上開謀議方式，由
    丙○○出面佯代支付贖款，再將乙○○釋放後（丙○○、丁○○涉犯強盜得利罪部分，現於本院另案審理中），為警根
    據線報，於同年10月9日上午7時10分許，持原審法院核發之
    96年度聲搜字第4187號搜索票至臺中市○○路55號 7樓搜索
    查獲丁○○，並扣得上開空氣槍1枝（內含氣體鋼瓶1個）。
二、案經臺灣臺中地方法院檢察署檢察官指揮內政部警政署刑事
    警察局、臺中港務警察局移送同署檢察官偵查起訴。
    理  由
一、按檢察官職司追訴犯罪，就審判程序之訴訟構造言，檢察官
    係屬與被告對立之當事人一方，偵查中對被告以外之人所為
    之偵查筆錄，或被告以外之人向檢察官所提之書面陳述，性
    質上均屬傳聞證據。在理論上，如未予被告反對詰問、適當
    辯解之機會，一律准其為證據，似有違當事人進行主義之精
    神，對被告之防禦權亦有所妨礙；然而現階段刑事訴訟法規
    定檢察官代表國家偵查犯罪、實施公訴，必須對於被告之犯
    罪事實負舉證之責，依法其有訊問被告、證人及鑑定人之權
    ，證人、鑑定人且須具結，而實務運作時，偵查中檢察官向
    被告以外之人所取得之陳述，原則上均能遵守法律規定，不
    致違法取供，其可信性極高，為兼顧理論與實務，乃於修正
    刑事訴訟法時，增列第159條之1第 2項，明定被告以外之人
    （含被害人、證人等）於偵查中向檢察官所為陳述，除顯有
    不可信之情況外，得為證據；復按刑事訴訟法第159條之1第
    2 項，明定被告以外之人於偵查中向檢察官所為陳述，除顯
    有不可信之情況外，得為證據。所謂「不可信之情況」，由
    法院審酌被告以外之人於陳述時之外在環境及情況而為判斷
    。而被告以外之人於偵查時，是否與被告對質，與其陳述時
    之外在環境並無必然之關聯，自不得以偵查中未經被告詰問
    ，逕認該陳述無證據能力。至該等陳述與事實是否相符，要
    屬證據證明力之問題，與證據能力之有無，不容混淆（最高
    法院94年度台上字第7132號判決、95年度台上字第1585號判
    決參照）。查本件證人即共犯鄧維義業於96年12月 9日死亡
    ，此有個人基本資料查詢結果 1份及臺灣臺中地方法院檢察
    署檢察官96年度偵字第24151號不起訴處分書1份在卷可稽（
    同偵查案號卷第48、54頁），客觀上顯有不能於審判中到庭
    接受詰問之情形，已無從依法踐行詰問程序，本院觀其於96
    年10月 9日偵訊中業已具結（同日共同被告丙○○、丁○○
    亦經具結，見同上偵卷第11頁以下），且於偵查中為供陳時
    均應答無誤；其證述，亦核與被告丙○○、丁○○二人之供
    述及證人乙○○之證述相符（詳見下述），是其於檢察官偵
    查中所為之證詞，非顯有不可信之情形，自得為本件之證據
    （最高法院96年台上字第5457號判決意旨參照）。又，被告
    以外之人（包括證人、鑑定人、告訴人、被害人及共同被告
    等）於審判外之陳述雖不符刑事訴訟法第159條之1至之4等4
    條之規定，而經當事人於審判程序同意作為證據，法院審酌
    該言詞陳述或書面陳述作成時之情況，認為適當者，亦得為
    證據；當事人、代理人或辯護人於法院調查證據時，知有刑
    事訴訟法第159條第1項不得為證據之情形，而未於言詞辯論
    終結前聲明異議者，視為有前項之同意，同法第159條之5定
    有明文。立法意旨在於傳聞證據未經當事人之反對詰問予以
    核實，原則上先予排除。惟若當事人已放棄反對詰問權，於
    審判程序中表明同意該等傳聞證據可作為證據；或於言詞辯
    論終結前未聲明異議，基於尊重當事人對傳聞證據之處分權
    ，及證據資料愈豐富，愈有助於真實發見之理念，且強化言
    詞辯論主義，使訴訟程序得以順暢進行，上開傳聞證據亦均
    具有證據能力。本案被告、辯護人、公訴人於本院審理程序
    時，除上開證人即共同被告鄧維義之偵訊供述外，就本院下
    列所引用其餘證據，均未加爭執，且本院審酌證據作成之形
    式，均無瑕疵、與待證事實具有關聯性等情況，認為適當，
    應認得為證據，合先敘明。
二、訊據被告二人對於前揭時地持有系爭空氣槍之事實坦承不諱
    ，雖均矢口否認有何違反槍砲彈藥刀械管制條例之犯行。(1)
    被告丙○○辯稱略以：系爭空氣槍是兩年前「陳信男」至伊
    住處，自行將空氣槍放在資源回收筒裡面，伊不知道「陳信
    男」所丟的是槍；嗣後鄧維義向伊拿槍的時候，他打電話跟
    伊講，有在我家的回收筒，拿了一些鐵的東西，亦未向伊表
    示是槍枝，且槍枝握把的殼是破的，不知道是有殺傷力的槍
    ；且本案檢察官以槍枝不具殺傷力為由不起訴處分，警察亦
    表示槍管內有阻鐵，在相同鑑定依據之下，不知為何判有罪
    等語。(2)被告丁○○辯稱略以：系爭空氣槍是於96年10月9
    日在伊住處查獲，當時伊與鄧維義持此空氣槍去押乙○○，
    ，其後釋放乙○○後，伊與鄧維義一起回到伊住處後，鄧維
    義就把空槍一起帶回伊住處，將之放在客廳泡茶桌熱水瓶旁
    邊，伊覺得是玩具槍，就把它收起來放到鞋櫃那邊；．．當
    時情形是鄧維義到了乙○○的工廠時，把槍拿出來放在車子
    伊所坐之右前座座位下面，伊把空氣槍拿起來看一看，覺得
    是玩具槍，就把槍丟到車後座，後來才下車去押乙○○，當
    乙○○進來車子以後，因乙○○坐到槍，伊就把槍拿起來晃
    一晃，就把槍收起來放在伊座位下面旁邊，伊去押乙○○的
    時候，伊覺得這把槍是玩具槍，且槍枝握把的殼是破的，根
    本不知道是有殺傷力的槍；且本案檢察官以槍枝不具殺傷力
    為由不起訴處分，警察亦表示槍管內有阻鐵，在相同鑑定依
    據之下，不知為何判有罪等語。
三、本院查：
  (一)被告二人分別未經許可而持有上開空氣槍之事實，業據被告
    二人於本院審理時坦承不諱，參酌：
  (1)被告丙○○另於偵訊中供稱：「（問：槍是否你的？）答：
    是我朋友借我的，槍是鄧維義跟我借的。」「（問：槍何來
    ？）答：是我朋友陳信男於 2年前來我家，而我家外面有三
    桶資源回收桶，因為該槍壞了，他就丟在我家」等語（偵卷
    第21頁）、「（問：空氣槍是否你的？）答：不是，是我的
    朋友陳幸男（音譯），我不知道如何寫，他是95年5、6月中
    午拿到我家找我，當時他好像有喝酒，他稱槍壞掉了，我就
    將槍丟在廢五金的桶子內，96年鄧維義說要借，我才借給他
    的。」等語（同上偵卷第36頁）。被告丁○○於警詢中供稱
    ：「（問：96年9月5日當晚你或鄧維義有無攜帶刀、槍或其
    他武器？）答：有，96年9月5日當天鄧維義拿了一把今天在
    我住處被查獲的黑色玩具槍給我帶著，說要嚇當事人用的，
    我把槍放在車後座」等語（警卷第 9頁）；再於偵訊中供稱
    ：「（問：你們帶何物去？）答：鄧維義帶了一把玩具手槍
    ，．．．要下車時，是我將槍拿到後面，．．．」等語。
  (2)證人即共犯鄧維義於警詢中供稱：「（問：犯案工具槍械、
    車輛由何人提供？）答：車子是丁○○提供，槍械是大約1
    年半前我向丙○○借用的」等語（警卷第 6頁）；繼於偵訊
    時供稱：「（問：扣案的空氣槍是否你的？）答：是我跟丙○○借的。是在96年2、3月間跟丙○○借的，丙○○是在我
    順和 7街17號住處交給我的。因為我屋頂上都是貓，我借來
    是要嚇貓的」等語（同上偵卷第36頁以下）。
  (3)證人即被害人乙○○於警詢中證稱：「（問：你如何確定綁
    匪是持槍將你綁架？）答：因為我在工廠內被他們綁架時，
    有看到其中 1名綁匪手持黑色手槍，而在車上後綁匪還有拿
    槍碰我的頭問我這樣敲下去不知道會不會痛，我當時就感覺
    那把槍是鐵做的真槍。」等語（警卷第11頁）、再於偵訊中
    證稱：「鄧維義先下車借廁所，．．．鄧維義從廁所出來後
    ，丁○○就在工廠門口，．．．鄧維義進去廁所只有 5秒鐘
    ，他從廁所出來後，就從後面用右手勒住我的脖子，丁○○
    就拿了一個槍在我的後面，抵住我的右側肋骨．．．，就把
    我押到車上，我坐在左後方，右側是丁○○，他拿著槍看著
    我」等語（同上偵卷第5頁反面）。
  (4)並有搜索票、扣押物品目錄表等在卷可稽，且有上開空氣槍
    1枝扣案可資佐證。扣案之上開空氣槍1枝，經送請內政部警
    政署刑事警察局鑑定結果略以：「送鑑空氣槍壹支（槍枝管
    制編號0000000000號）係氣體動力式槍枝，以小型高壓氣體
    鋼瓶內氣體為發射動力，經以金屬彈丸測試 3次，其中彈丸
    （直徑4.5 mm、重量0.37 g）最大發射速度為 132公尺／秒
    ，計算其動能為3.2焦耳，經換算其單位面積動能為20 焦耳
    ／平方公分。」等語，有內政部警政署刑事警察局96年12月
    7日型鑑字第0960172016號槍彈鑑定書1份在卷可佐，是依前
    開鑑定測試結果，扣案空氣槍之發射彈丸單位面積動能均已
    超過足以穿入人體皮肉層之標準，當認係具有殺傷力無訛等
    情，被告等2人關於持有系爭槍枝之自白與事實相符。
  (二)被告二人就扣案槍枝之殺傷力鑑定雖以前詞置辯，惟查：
  (1)警方於96年10月9日，除於被告丁○○住處搜索查獲本案扣
    案空氣槍（槍枝管制編號：0000000000）外，另於被告丙○○住處查獲仿貝瑞塔之道具手槍一把（槍枝管制編號000000
    0000）、彈匣一個、彈殼六顆，經警方初驗及送請內政部警
    政署刑事警察局鑑定結果，認：「係仿BERETTA，槍管內具
    阻鐵，無法發射彈丸，認不具殺傷力。送鑑定彈殼 6顆，認
    均係非管制式金屬彈殼」等情，有搜索扣押筆錄及內政部警
    政署刑事警察局刑鑑字第0960172020號槍彈鑑定書在卷可查
    。且卷附台中縣警察局槍枝初步檢視報告表之記載及檢視之
    相片均顯示係針對黏貼「丙○○」之手槍所為之初步檢視，
    而未及於本案之槍枝，是原檢察官誤認所檢視者為本案之槍
    枝而為不起訴處分顯有未洽，並經台灣高等法院台中分院檢
    察署檢察長以97年年度上職議字第 938號命令發回續行偵查
    ，嗣並起訴，被告等以上開警方檢視他槍枝之結果為辯，自
    難採信。
  (2)依內政部警政署刑事警察局96年12月7日型鑑字第096017201
    6 號槍彈鑑定書所示：「殺傷力相關數據：一、殺傷力定義
    ：依據司法院秘書長81.6.11秘台廳（二）字第06985號函釋
    ：殺傷力的標準為在最具威力的適當距離，以彈丸可以穿入
    人體皮肉層之動能為基準。二、殺傷力之相關數據：１依據
    日本科學警察局之研究結果，彈丸單位面積動能達20焦耳/
    平方公分，則足以穿入人體皮肉層。２本局對活豬作射擊測
    試結果，彈丸單位面積動能達24焦耳 /平方公尺，則足以穿
    入豬隻皮肉層。３美國軍醫總署定義：彈丸撞擊動能達58呎
    磅（約為78.6焦耳），則足以使直喪失戰鬥能力」等情。按
    ：刑法對持有槍枝罪予以處罰，乃因此等物品之高度危險性
    極易導致生命身體之損害，為防患危險於未然而特設此規定
    ，係屬於危險犯，而非具體實害犯。本件鑑定結果，其動能
    為20焦耳／平方公分，依客觀科學研究結果，足以穿入人體
    皮肉層，對人體造成傷害，自應認有殺傷力；至我國刑事警
    察局係以豬隻皮肉層為測試標的，既與人體不同，自不得做
    為認定依據。是被告丙○○之公設辯護人就此部分所為辯護
    不為本院所採。
  (三)被告 2人復另以不知系爭槍枝有殺傷力，主觀上無不法認識
    為辯，然查：一般槍枝之功能正常而具有殺傷力係屬常態；
    衡諸常情，被告等人共同謀議侵門踏戶到被害人之工廠綁架
    被害人，當慮及被害人可能會持武器強烈反抗，為避免遭到
    反制，自須攜帶強而有力之武器，以有效壓制被害人逼其就
    範，此觀之被告丁○○及共犯鄧維義事先準備上開空氣槍共
    同攜帶前往自明。參以共犯鄧維義證稱當初是為了嚇貓所以
    才向被告丙○○取得該空氣槍，則彼等既未持用如刀、棍等
    一般常見之押人工具，僅持該空氣槍（另有膠帶 2捲）前往
    綁架被害人乙○○，對於該空氣槍具有殺傷力乙節自應有一
    定的認識。又，被告丙○○於偵訊中已自陳該空氣槍是其朋
    友（按即「陳信男」）借其的，鄧維義再跟其借等語，後又
    辯稱是「陳信男」自己放在其家資源回收桶，其不知是槍等
    語，關於其如何向「陳信男」取得該空氣槍之前後供述不一
    ，是否屬實已有可疑！且其於偵訊中自陳將槍交付予證人即
    共犯鄧維義乙情，核與證人即共犯鄧維義證述該空氣槍是向
    被告丙○○取得等語相符，顯然被告丙○○應知悉為槍枝具
    確有持有之意。是被告丙○○辯稱不知是槍，且與被告丁○○共同辯稱不知該空氣槍具有殺傷力云云，無非事後畏罪卸
    責之詞，要無可採。
    綜合上述，被告二人所辯均無足採。從而，本件事證明確，
    被告二人未經許可，持有前述扣案空氣槍之犯行，均洵堪認
    定，應依法論科。
四、按未經許可持有手槍，其持有之繼續，為行為之繼續，亦即
    一經持有，罪已成立，但其完結須繼續至持有行為終了時為
    止。查本案被告丙○○自94年5、6月間起持有上開空氣槍，
    其非法持有上開空氣槍之行為繼續至96年10月 9日為警查獲
    時止，其持有行為之終了既在刑法修正施行後，自無行為後
    法律變更可言，應逕適用修正後之刑法規定論處，而無新舊
    法比較適用之問題（最高法院88年度台上字第2968號、95年
    度台上字第3461號判決意旨參照）。又，刑法於94年2月2日
    總統令修正公布，並自95年7月1日施行，其中刑法第55條後
    段關於牽連犯之規定業已刪除，本案被告丁○○持有槍枝時
    間既在牽連犯廢除之後，自無牽連犯適用甚明。至被告丁○○於與丙○○、鄧維義謀議為強盜行為後，攜帶上開槍枝為
    強盜行為，此持有槍枝犯行與強盜行為部分是否應認「為一
    行為觸犯數罪名之想像競合犯」部分，按持有槍枝與強盜，
    在自然意義上顯屬二不同行為，應無疑義，且就法益保護觀
    之，同前所述，持有槍枝係屬公共危險犯，與強盜犯行之對
    具體個人自由、生命身體、財產等法益侵害之實害犯並非相
    同，況本件自強盜案發後至扣案槍枝被查獲時止，一月有餘
    ，於此期間，被告丁○○因持有本案槍枝所造成之公共危險
    顯然存在，是被告丁○○此部分犯行，與另案繫屬之強盜犯
    行無裁判上一罪關係；核被告二人持有上開空氣槍所為，均
    係犯槍砲彈藥刀械管制條例第8條第4項之未經許可持有空氣
    槍罪。
五、原審因而適用刑事訴訟法第299條第1項前段，槍砲彈藥刀械
    管制條例第8條第4項，刑法第11條前段、第42條第 3項、第
    38條第1項第1款等規定，並審酌被告二人均素行不佳，明知
    並未經主管機關許可而得持有槍枝，竟持有前述槍枝，且用
    以綁架被害人乙○○得逞，對社會治安危害重大，行為殊不
    可取，暨犯後曾坦承上開槍枝曾為其等持有之客觀事實，態
    度尚可，及其犯罪之動機、目的、手段等一切情狀，分別量
    處有期徒刑三年，併科罰金新台幣三萬元，及就併科罰金部
    分諭知易服勞役之折算標準，並就扣案之空氣槍 1枝（槍枝
    管制編號：0000000000號），依法宣告沒收，其認事用法，
    核無違誤，量刑亦稱妥當，被告 2人之上訴均無理由，應予
    駁回。
六、據上論斷，應依刑事訴訟法第368條，判決如主文。
本案經檢察官甲○○到庭執行職務。
中    華    民    國    97    年   11    月      5    日
            刑事第四庭    審判長法  官  洪   耀   宗
                                法  官  蔡 王 金  全
                                法  官  劉   登   俊
上列正本證明與原本無異。
如不服本判決，應於收受送達後十日內向本院提出上訴書狀，其
未敘述上訴之理由者並得於提出上訴後十日內向本院補提理由書
(均須按他造當事人之人數附繕本)。
                                書記官  粘   銘   環
中    華    民    國    97    年    11    月    5     日


司法院資訊處製作；財團法人民間司法改革基金會備份。
